臺灣嘉義地方法院刑事判決
110年度交訴字第87號
公  訴  人  臺灣嘉義地方檢察署檢察官
被      告  蔡雅文



上列被告因過失致死案件，經檢察官提起公訴（110年度偵字第3
671號），嗣於本院準備程序中，就被訴事實為有罪之陳述，經
本院告知簡式審判程序意旨，並聽取當事人之意見後，合議庭裁
定由受命法官獨任進行簡式審判程序，判決如下：
    主  文
蔡雅文犯過失致人於死罪，處有期徒刑肆月，如易科罰金，以新
臺幣壹仟元折算壹日。
    犯罪事實
一、蔡雅文於民國110年3月14日2時5分許，駕駛車牌號碼000-00
    00號自用小客車，沿嘉義縣中埔鄉和美村忠義路由北往南行
    駛，行經忠義路、和美路交岔口時，疏未注意前方號誌為閃
    光黃燈，仍貿然直行，適廖素蓮騎乘車牌號碼000-0000號普
    通重型機車，沿中埔鄉和美村和美路西轉北行駛，疏未注意
    前方號誌為閃光紅燈，仍貿然直行，蔡雅文所駕駛自用小客
    車與廖素蓮所騎乘普通重型機車遂於前開忠義路、和美路交
    岔路口發生碰撞，致廖素蓮受有前額撕裂傷之傷害，於同日
    2時31分許不治死亡。
二、案經廖素蓮之子王清林告訴偵辦。
    理  由
一、本案被告蔡雅文所犯係死刑、無期徒刑、最輕本刑為3年以
    上有期徒刑以外之罪，其於準備程序中就被訴事實為有罪之
    陳述，經本院告知簡式審判程序之旨，並聽取檢察官及被告
    之意見後，合議庭裁定由受命法官獨任進行簡式審判程序。
    依刑事訴訟法第273條之2規定，本件簡式審判程序之證據調
    查，不受同法第159條第1項、第161條之2、第161條之3、第
    163條之1及第164條至第170條規定之限制，合先敘明。
二、上開犯罪事實，業據被告於本院審理時坦承不諱(本院卷第3
    9頁)，並有告訴人王清林於警詢及偵查中之指訴在卷可參（
    相字卷第11-12頁、第40-41頁、偵字卷第21頁），復有道路
    交通事故現場圖、天主教聖馬爾定醫院診斷證明書、道路交
    通事故調查報告表㈠及㈡、道路交通事故當事人登記聯單、現
    場及車損照片、臺灣嘉義地方檢察署相驗筆錄、相驗屍體證
    明書、檢驗報告書暨照片附卷供參（相字卷第13頁、第15-2
    2頁、第25-28頁、第36頁、第43-63頁），並有交通部公路
    總局嘉義區監理所嘉雲區車輛行車事故鑑定會鑑定意見書在
    卷可稽（偵字卷第13-16頁），足認被告上開任意性自白與
    事實相符，應可採信。
三、按汽車行駛至交岔路口，其行進、轉彎，應遵守燈光號誌或
    交通指揮人員之指揮，遇有交通指揮人員指揮與燈光號誌並
    用時，以交通指揮人員之指揮為準。道路交通安全規則第10
    2條第1項第1款定有明文。又特種閃光號誌各燈號顯示之意
    義如下：閃光黃燈表示「警告」，車輛應減速接近，注意
    安全，小心通過。閃光紅燈表示「停車再開」，車輛應減
    速接近，先停止於交岔路口前，讓幹線道車優先通行後認為
    安全時，方得續行。道路交通標誌標線號誌設置規則第211
    條第1項亦有明定。而被告考領駕駛執照，上開規定為其所
    應注意並能注意之義務，自應謹慎駕車以維行車安全及避免
    危險發生；依當時天候晴、夜間有照明、柏油路面乾燥、無
    缺陷或障礙物、視距良好等情況，並無不能注意之情事，且
    時限為50公里，此有道路交通事故調查報告表㈠及現場照片
    在卷可按。本案肇事地點為設有閃光號誌之交岔路口，依據
    前述之規定，雙方駕駛人皆應遵守號誌之指示，採取停讓及
    減速小心行駛之安全措施，以確保行車安全；被告駕駛自用
    小客車行向設有閃光黃燈號誌，雖為幹線道車，惟應減速接
    近路口，行至路口處應充分注意查看、確認安全，俟確認安
    全無虞，方得小心行駛通過，被告未依前述規定行駛，致遇
    見狀況，煞車不及肇事，乃有疏失；而被害人廖素蓮騎乘機
    車行向為設有閃光紅燈號誌之支線道，依規定進入路口前，
    應先暫停等，並讓幹線道上車輛優先通行，俟確認安全，始
    能駛入路口續行，被害人廖素蓮騎乘普通重型機車，未依規
    定，貿然駛入路口續行，致與沿幹線道行駛而至路口之被告
    自用小客車碰撞肇事，亦有疏失。又依交通部公路總局嘉義
    區監理所嘉雲區車輛行車事故鑑定會出具之鑑定意見書亦認
    定：「廖素蓮駕駛普通重型機車，夜間行經閃光紅燈號誌
    丁字路口，支線道左轉彎車未暫停讓幹線道直行車先行，為
    肇事主因。蔡雅文駕駛自用小客車，夜間行經閃光黃燈號
    誌丁字路口，未減速接近，注意安全，小心通過，為肇事次
    因。」，有該鑑定會鑑定意見書可參（偵字卷第13-16頁）
    。而被害人廖素蓮係因本件事故死亡，其與被告之過失行為
    具有相當因果關係。綜上所述，本案事證明確，被告上開犯
    行堪以認定，應依法論科。
四、論罪科刑：
　㈠核被告所為，係犯刑法第276條之過失致人於死罪。被告於肇
    事後，停留現場，待處理人員前往現場處理時當場承認為肇
    事人等情，有嘉義縣警察局中埔分局交通分隊道路交通事故
    肇事人自首情形紀錄表存卷可查（相字卷第24頁反），被告
    此舉合於刑法規定之自首要件，爰依刑法第62條前段之規定
    ，減輕其刑。
　㈡爰以行為人之責任為基礎，審酌被告駕駛車輛行經閃光黃燈
    之交岔路口，未嚴守交通規則而肇事，造成被害人廖素蓮死
    亡之結果，惟念及被告犯後坦承犯行，態度良好，兼衡本案
    車禍事故發生之情形、被告過失之情節及為肇事次因之程度
    、被害人廖素蓮就本案車禍事故之發生有夜間行經閃光紅燈
    號誌丁字路口，支線道左轉彎車未暫停讓幹線道直行車先行
    之過失，復衡酌被告於本院審理時自承大學肄業之智識程度
    、未婚無子女、目前務農，無固定收入之生活狀況（本院卷
    第41頁），及被告有賭博前科素行等一切情狀，量處如主文
    所示之刑，併諭知易科罰金之折算標準。　
據上論斷，應依刑事訴訟法第273條之1第1項、第299條第1項前
段，刑法第276條、第62條前段、第41條第1項前段，刑法施行法
第1條之1第1項，判決如主文。
本案經檢察官葉美菁提起公訴，檢察官徐鈺婷到庭執行職務。
中　　華　　民　　國　　110 　年　　10　　月　　6 　　日
                  刑事第六庭    法　官　林富郎
以上正本證明與原本無異。
如不服本判決應於收受判決後20日內向本院提出上訴書狀，並應
敘述具體理由；其未敘述上訴理由者，應於上訴期間屆滿後20日
內向本院補提理由書（均須按他造當事人之人數附繕本）「切勿
逕送上級法院」。告訴人或被害人如對於本判決不服者，應具備
理由請求檢察官上訴，其上訴期間之計算係以檢察官收受判決正
本之日期為準。
中　　華　　民　　國　　110 　年　　10　　月　　6 　　日
                                書記官　陳雪鈴
附錄本案論罪科刑法條全文：
中華民國刑法第276條
因過失致人於死者，處5年以下有期徒刑、拘役或50萬元以下罰
金。